臺灣高等法院臺南分院民事裁定　94年度抗字第438號
抗　告　人　乙○○
　　　　　　丁○○
相　對　人　馬來西亞商富析資產管理股份有限公司台灣分公司
法定代理人　丙○○
相　對　人　甲　○
（即債務人）
上列抗告人相對人間請求給付借款事件強制執行事件，就排除租
賃權聲明異議事件，對於中華民國94年8月1日臺灣臺南地方法院
裁定（93年度執字第28690號）號提起抗告，本院裁定如下：
    主  文
抗告駁回。
抗告程序費用由抗告人負擔。
    理  由
一、抗告意旨略以：抗告人乙○○自民國（下同）89年1月6日起
    即向相對人（即債務人）甲○承租坐落台南縣白河鎮○○○
    段152之1、182之1號土地；另抗告人丁○○亦在同日起向甲
    ○承租坐落台南縣東山鄉○○○段186之7號土地（以下均簡
    稱系爭土地），均從事柳丁果樹種植，承租當時原來之柳丁
    樹因疏於照顧，早已死亡殆盡，經抗告人重新種植後，如今
    已到產量之高峰期，今雖因相對人間之債務償還問題，致抗
    告人之租賃權將被排除，但抗告人對其所種植之果樹及建設
    之儲水池仍具所有權，依法應予保障。故縱抗告人之租賃權
    被排除，但對其所種植之果樹及建設之儲水池卻不應列入拍
    賣範圍。故此懇請法院詳查，體恤農民的辛勞，依法裁定抗
    告人在租賃之土地上所種植之果樹及建設之儲水池等物，不
    得列入拍賣範圍，俾維權益等語。
二、按不動產所有人設定抵押權後，於同一不動產上固得設定地
    上權或其他權利，但其抵押權不因此而受影響，民法第866
    條定有明文。又不動產所有人設定抵押權後，如與第三人訂
    立租賃契約而致抵押物之價金有所影響，該租賃契約對於抵
    押權人不生效力，抵押權人因屆期未受清償，聲請拍賣抵押
    物時，執行法院自可依法以無租賃狀態逕予執行，司法院院
    字第1446號解釋，亦有明確說明。又強制執行法第98條第2
    項亦規定：不動產之租賃關係發生於設定抵押權之後，並對
    抵押權有影響者，經執行法院除去者，不隨同移轉。蓋因抵
    押權為擔保物權，抵押人於設定抵押權之後，法律固允許用
    益權（如租賃權）之存在，但如影響抵押權所支配之抵押物
    交換價值時，對於抵押權人不生效力。換言之，事後之用益
    物權如使抵押物價值減少，致拍賣所得之價金，不足以清償
    所擔保之債權時，抵押權人即得聲請除去該項權利，而執行
    法院亦得依職權為之，以抵押物無負擔之方式拍賣。再抵押
    人於抵押權設定後，與第三人訂立租約，則拍賣之標的物，
    為第三人承租占有中，法院即不予點交且註明於拍賣公告中
    ，則拍定人須承擔前手與第三人之租賃關係，且無法現實占
    有使用標得之房屋土地，勢將影響標買之意願，此為眾所週
    知之事實，是如有此情事，常經多次拍賣無人應買，則拍賣
    之價格亦將節節降低，當致影響抵押權者，而執行法院自應
    依聲請或職權除去該租賃關係，而為拍賣。
三、本件債務人甲○所有之上開土地，前於72年間即由債務人甲
    ○提供擔保向金融機構辦理貸款，並於72年4月15日設定抵
    押權登記。嗣因債務人甲○逾期未清償，由債權人（原債權
    人台灣中小企業銀行股份有限公司，於執行程序中將債權連
    同抵押權讓與馬來西亞商富析資產管理股份有限公司台灣分
    公司）取得執行名義後，聲請原執行法院執行在案，由該院
    進行查封程序及定94年6月27日，以最低價新台幣（下同）
    1,350,000元實施第一次拍賣，因無人應買而流標在案等情
    ，有上開卷宗可資參照。債權人於流標後，表示系爭土地上
    因於抵押權設定後，另有租賃關係存在，致影響抵押債權，
    乃聲請原執行法院排除租賃。經該執行法院審究後，認債權
    人之聲請，於法有據，爰核發執行命令排除系爭土地上之租
    賃權，抗告人均為系爭土地之承租人，於收受原執行法院執
    行命令後，聲明異議，嗣經該院裁定駁回，雖提起本件抗告
    ，然對於原執行法院所為排除租賃權部分已不再爭執，所爭
    執者，乃主張其所重新種植之果樹，及建設之儲水池仍具所
    有權，依法應予保障，不得列入拍賣範圍等語。惟查：
  (一)本件原執行法院裁定，僅係就抗告人對於系爭土地之租賃權
    部分予以排除，亦即就抗告人對於系爭土地之占有、使用權
    逕予以排除，並未就抗告人對於系爭土地上之果樹及儲水池
    之所有權歸屬有所認定。是經法院排除租賃權後，法院即得
    以無租賃狀態逕予執行，將系爭土地點交予拍定人。抗告人
    倘認為系爭土地上之果樹及儲水池為其所有，而擁有所有權
    存在，不得列入拍賣之範圍，要屬實體上之爭執，自應依強
    制執行法第15條規定，提起第三人異議之訴，非本件抗告程
    序所得審究之範圍。
  (二)再者，抗告人其如認為其因排除租賃權之結果，受有不利益
    ，亦屬實體事項，非執行法院所得審究，亦非抗告程序所能
    救濟，其若因而受有損失，縱或屬實，乃係得否向債務人請
    求損害賠償之問題，不能執此而認原裁定不當。另原審法院
    為顧及抗告人之權益，已於拍賣條件中記載承租人如符合土
    地法104條之規定，有優先應買權利。又縱若抗告人並無足
    夠資力優先承買系爭土地，亦可於拍定後與拍定人洽談租賃
    事宜，非必然因原執行法院拍賣而受有不利益之情事。
四、綜上所述，本件抗告人主張其就系爭土地重新種植之果樹，
    及建設之儲水池具所有權，依法應予保障，不得列入拍賣範
    圍，為不足採。原執行法院因而裁定駁回抗告人之聲明異議
    ，核無違誤，抗告人提起本件抗告，自屬無理由，應予駁回
    。
五、據上論結，本件抗告為無理由，依強制執行法第30條之1，
    民事訴訟法第495條之1第1項、第449第1項、第95條、第78
    條、第85條第1項前段，裁定如主文。
中　　華　　民　　國　　94　　年　　9　　月　　13 　　日
                  民事第一庭　　審判長法　官　王惠一
                                      法　官　林永茂
                                      法　官　蘇重信
上為正本係照原本作成。
不得再抗告。
中　　華　　民　　國　　94　　年　　9　　月　　14 　　日
                                      書記官  莊清松
                                                 K
